【裁判字號】    98,交聲,2787
【裁判日期】    981123
【裁判案由】    聲明異議
【裁判全文】
臺灣高雄地方法院交通事件裁定        98年度交聲字第2787號
原處分機關  高雄市政府交通局
異  議  人  甲○○
上列受處分人因違反道路交通管理處罰條例案件，對於高雄市政
府交通事件裁決中心所為之處分（原處分：高市交裁字第裁32-B
00000000號），聲明異議，本院裁定如下：
    主  文
原處分撤銷。
甲○○汽車駕駛人，駕駛汽車經測試檢定酒精濃度超過規定標準
，因而肇事致人受傷，處罰鍰新臺幣壹萬玖仟伍佰元，吊扣普通
小型車駕駛執照二十四個月，並應接受道路交通安全講習。
    理  由
一、原處分意旨略以：異議人即受處分人甲○○於民國97年12月
    17日晚上10時56分許飲酒後駕駛車號7J-0761 號自用小客車
    ，行經高雄市楠梓區○○○路1376號前，不慎撞擊騎乘腳踏
    車經過之阮廷德，致阮廷德受傷，經高雄市政府警察局楠梓
    分局楠梓派出所員警到場處理，並測得異議人呼氣中酒精濃
    度達每公升0.26公克，而予以舉發，並開立97年12月17日高
    市警交字第B00000000 號舉發違反道路交通管理事件通知單
    ，而高雄市政府交通事件裁決中心依據道路交通管理處罰條
    例第35條第1 項第1 款及第24條第1 項第1 款規定，於98年
    10月1 日以高市交裁字第裁32-B00000000號裁決書裁處異議
    人罰鍰新臺幣（下同）19,500元，並吊扣駕駛執照24個月，
    施以道安講習。異議人接獲裁決書後，不服上開裁決處分，
    於法定期間內向本院聲明異議。
二、本件異議意旨略以：全家大小均靠異議人工作開車之微薄收
    入生活，如果職業大貨車駕照被吊扣，一家生活無法維持，
    銀行之貸款亦繳不起，請求撤銷吊扣處分等語。
三、按汽車駕駛人，駕駛汽車經測試檢定有酒精濃度超過規定標
    準之情形者，處新臺幣15,000元以上60,000元以下罰鍰，並
    當場移置保管其車輛及吊扣其駕駛執照1 年，因而肇事致人
    受傷者，並吊扣其駕駛執照2 年，道路交通管理處罰條例第
    35條第1 項第1 款定有明文。而所謂酒精濃度超過規定之標
    準者，依道路交通安全規則第114 條第2 款之規定，係指汽
    車駕駛人飲用酒類或其他類似物後其吐氣所含酒精濃度超過
    每公升0.25毫克或血液中酒精濃度超過0.05% 以上者。次按
    ，已領有大貨車駕駛執照者，得駕駛小型車、輕型機器腳踏
    車，道路交通安全規則第61條第1 項第3 款規定明確。再按
    ，汽車駕駛人，因違反本條例及道路交通安全規則之規定，
    受吊銷駕駛執照處分時，吊銷其持有各級車類之駕駛執照，
    道路交通管理處罰條例第68條定有明文。此規定係於94年12
    月14日修正公布，並於95年3 月1 日施行，而修正前之道路
    交通管理處罰條例第68條則係規定「汽車駕駛人，因違反本
    條例及道路交通安全規則之規定，受吊扣或吊銷駕駛執照處
    分時，吊扣或吊銷其持有各級車類之駕駛執照」，觀其修法
    意旨，係以「原條文將違規駕駛人所持有之各級車類駕駛執
    照一併吊扣或吊銷，失之過酷，影響人民工作及生活甚鉅」
    為由，而刪除吊扣駕駛人駕駛執照時，應吊扣駕駛人持有各
    級車類駕駛執照之規定，是依現行道路交通管理處罰條例，
    已無得吊扣駕駛人所持有他級駕駛執照之依據存在，從而，
    於為吊扣駕駛人駕駛執照之處分時，自僅得吊扣駕駛人違規
    時所駕駛該級車類之駕駛執照，以限制其繼續駕駛該級車類
    行駛道路之權利。
四、經查：
  (一)異議人甲○○於97年12月17日晚上10時56分許飲酒後駕駛車
    號7J-0761 號自用小客車，行經高雄市楠梓區○○○路1376
    號前，不慎撞擊騎乘腳踏車經過之阮廷德，致阮廷德受傷，
    經高雄市政府警察局楠梓分局楠梓派出所員警到場處理，並
    測得異議人呼氣中酒精濃度達每公升0.26公克，而予以舉發
    ，並由原處分機關就酒後駕車肇事致人受傷部分之交通違規
    行為裁處罰鍰19,500元、吊扣駕駛執照24個月，並施以道安
    講習之事實，業據異議人自承在卷，並有高雄市政府警察局
    97年12月17日高市警交字第B00000000 號舉發違反道路交通
    管理事件通知單、原處分機關98年10月1 日高市交裁字第裁
    32-B00000000號違反道路交通管理事件裁決書、酒精濃度測
    試表各1 份附卷可稽，是異議人酒後酒精濃度超過規定標準
    ，仍於上開時、地駕駛自用小客車肇事致人受傷之違規行為
    ，堪以認定。
  (二)經查，本件異議人甲○○僅有職業大貨車駕駛執照，業據異
    議人陳明在卷，且有證號查詢汽車駕駛人資料1 份在卷可稽
    ，而本件異議人係駕駛自用小客車違規，依現行道路交通管
    理處罰條例第68條規定，僅得吊扣其自用小客車駕駛執照，
    並不得吊扣駕駛人所持有各級車類之駕駛執照，亦即於為吊
    扣駕駛人駕駛執照之處分時，僅得吊扣駕駛人違規時所駕駛
    該級車類之駕駛執照，以限制其繼續駕駛該級車類行駛道路
    之權利。從而，原處分機關僅能吊扣異議人違規當時所駕車
    類（即普通小型車）之駕駛執照，不得率爾吊扣異議人現尚
    有效之其他各級駕駛執照（即職業大貨車駕駛執照），原處
    分機關未審酌新修正之法律規定，逕予裁處吊扣其駕駛執照
    24個月，要屬可議，是異議人本件異議為有理由，應由本院
    將原處分撤銷，並另為裁定如主文所示。
五、依道路交通案件處理辦法第20條前段，裁定如主文。
中    華    民    國    98    年    11    月    23    日
                      交通法庭      法  官  陳盈吉
以上正本證明與原本無異。
如不服本裁定，應於收受送達後5 日內向本院提出抗告狀。
中    華    民    國    98    年    11    月    23    日
                                    書記官  陳展榮


司法院資訊處製作；財團法人民間司法改革基金會備份。
